【裁判字號】    98,上更(一),120
【裁判日期】    980603
【裁判案由】    違反槍砲彈藥刀械管制條例
【裁判全文】
臺灣高等法院刑事判決             98年度上更(一)字第120號
上  訴  人
即  被  告  甲○○
                    （現於臺灣岩灣監獄執行中）
選任辯護人  法扶律師  蕭玉杉律師
上列上訴人，因違反槍砲彈藥刀械管制條例案件，不服臺灣板橋
地方法院95年訴字第3182號，中華民國97年2 月15日第一審判決
（起訴案號：臺灣板橋地方法院檢察署95年偵字第21806 號），
提起上訴，本院判決後，經最高法院發回更審，本院判決如下：
    主  文
原判決關於製造改造手槍暨定執行刑部分均撤銷。
甲○○未經許可，製造可發射子彈具有殺傷力之改造手槍，累犯
，處有期徒刑伍年參月，併科罰金新臺幣捌萬元，罰金如易服勞
役，以新臺幣壹仟元折算壹日。
扣案仿BERETTA 廠84型半自動玩具手槍換裝土造金屬槍機槍管之
改造手槍壹支（槍枝管制編號：0000000000號）、土造金屬槍機
壹支、槍管壹支、研磨機壹臺、電鑽壹支，均沒收。
    事  實
一、甲○○於民國（下同）87年間，因偽造文書案，經板橋地方
    法院判處有期徒刑一年四月緩刑三年，本院判決上訴駁回而
    確定；88年間，因偽造貨幣、偽造文書等案件，經台中地院
    判處有期徒刑二年六月、四月，定執行刑有期徒刑二年八月
    ，經台中高分院判決上訴駁回而確定，並據以撤銷上開緩刑
    宣告，所犯上開三罪嗣經本院裁定應執行有期徒刑三年十月
    確定，於92年6月5日執行完畢，仍不知悔改，明知可發射子
    彈具有殺傷力之各式槍枝、槍枝主要組成零件，以及子彈，
    非經主管機關許可，不得製造、持有，於93年間在嘉義不詳
    地點之「華山實業股份有限公司」，向姓名年籍不詳成年人
    ，購入仿BERETTA 廠84型半自動玩具手槍製造無殺傷力金屬
    玩具手槍1支、仿BERETTA廠92FS型半自動手槍製造無殺傷力
    之玩具手槍1支、槍管1支、仿FN廠1910型半自動手槍製造之
    玩具手槍1 支，及無殺傷力土造金屬彈殼15顆（起訴書誤載
    為17顆），旋基於製造可發射子彈具有殺傷力槍枝之犯意，
    於93年間某時，在不詳地點，自行換裝土造金屬槍機槍管於
    前開仿BERETTA 廠84型玩具手槍，製造成可發射子彈具殺傷
    力改造手槍（槍枝管制編號：0000000000號），同時將該仿
    BERETTA 廠92FS型玩具手槍，換裝屬於槍枝主要組成零件之
    土造金屬槍機、槍管而改造（槍枝管制編號：0000000000號
    ），惟尚未具殺傷力；另行起意，基於製造具殺傷力子彈之
    犯意，於93年間某日，於不詳地點，將前開購得土造金屬彈
    殼15顆加裝直徑8.0mm 金屬彈頭，製造成具有殺傷力子彈13
    顆（另2 顆不具殺傷力），即非法持有（本院前審判處有期
    徒刑一年八月，併科罰金新台幣五萬元，已確定）。嗣於93
    年9月30日17時20分許，甲○○駕駛車牌號碼Ｔ2-5551 號自
    用小客車停在台北縣板橋市○○路○段玉平巷5之2號前，因
    汽車引擎蓋留有彈孔痕跡，為巡邏警員丙○○等查覺有異乃
    趨前盤查，甲○○心虛企圖逃逸，經追趕逮捕後，搜索小客
    車，再依甲○○供述，先後在車內及在上址3 樓樓梯間電箱
    內，扣得甲○○所有供製造具殺傷力槍彈所用研磨機1 臺、
    電鑽1支，及前開仿BERETTA 廠84型玩具手槍、仿BERETTA廠
    92FS型半自動金屬玩具手槍各1支、仿FN 廠1910型半自動手
    槍製造玩具手槍1支，及子彈13顆等物，始查知上情。
二、案經臺北縣政府警察局板橋分局報告臺灣板橋地方法院檢察
    署檢察官偵查起訴。
    理  由
壹、證據能力之說明：
一、按，被告之自白，非出於強暴、脅迫、利誘、詐欺、疲勞訊
    問、違法羈押或其他不正之方法，且與事實相符者，得為證
    據，刑事訴訟法第156條第1項，定有明文。公訴人以被告於
    警詢及偵查中之自白為證據，被告及辯護人雖認上開之自白
    不具任意性，不得為證據，先後辯稱：板橋分局刑事組組長
    乙○○及派出所警員均以交出具殺傷力槍枝有自首報繳規定
    適用之不正方法，誘使被告於警詢、偵查中為虛偽自白。且
    被告於偵查中所稱改造槍枝方法，或為將阻鐵打通，或為自
    行組合槍管等不同方式，顯示被告之自白與事實不符，自難
    認被告於警詢及偵查中之自白，具證據能力等語。然查：
(一)上開告知被告甲○○有自首報繳規定適用一情，為證人乙○○於原審中所否認，並證稱：派出所同仁在被告車上查獲大
    量槍枝，懷疑被告槍枝不只這些，所以告訴被告如果還有其
    他槍枝，就告知伊等去查，伊可以向檢察官報告被告犯後態
    度良好，請檢察官斟酌；後來被告有帶伊到板橋、新莊等地
    去取槍，但都沒有查獲，所以伊也沒向檢察官報告這件事等
    語（原審卷二第57、60頁）。證人即製作被告警詢筆錄警員
    丙○○於原審中證稱：（問：乙○○將被告交給你們繼續偵
    辦，為何被告願意再帶你們去查獲扣案具殺傷力槍枝？）當
    時車上查獲槍枝及子彈，被告表示曾去向仇家開槍，仇家也
    有向其開槍，所以懷疑被告還有其他槍枝，因此被告才帶伊
    等去查獲扣案具殺傷力改造手槍；槍枝報繳業務不屬於伊之
    業務範圍等語（原審卷二第63、64頁），難認被告交出上開
    具殺傷力改造手槍，係基於證人乙○○、丙○○以適用自首
    報繳規定相誘。
(二)證人乙○○雖於本院證稱：「我當初的意思應該是自首，因
    為當初警方不知道的槍枝，若被告把槍枝交出來，則請檢察
    官認定被告自首」等語，然亦證稱「沒有交代丙○○這樣處
    理，被告之後說要帶我們到兩個地方去找槍枝，但沒有找到
    」（本院上訴卷141 頁），核與證人丙○○到庭所證「本案
    有殺傷力之槍枝是在包圍那棟房子樓梯電箱內查獲」、「被
    告被查獲後，帶乙○○去二個地方，沒有查獲槍枝，乙○○
    把被告交給我們，被告在派出所把查扣槍枝零件組裝，但組
    裝不起來，被告說有去開過槍，我們認為他還有槍枝」、「
    沒有跟被告說若交出槍枝，算他自首，乙○○亦沒有交代」
    （本院上訴卷142至143頁）等情相符，堪認被告遭警方查獲
    槍彈等成品、半成品後，雖經警方帶同前往兩地查扣槍枝，
    惟無所獲，被告卻無法組裝查扣槍枝零件而經警再查獲上開
    具殺傷力之改造槍枝，應甚明確。衡以警員於案發現場查獲
    被告時，已扣得具殺傷力改造子彈，並查獲可供改造槍枝研
    磨機1臺、電鑽1 支等工具及改造手槍半成品、彈匣4個、火
    藥81個等物，有上開物品扣案可稽，已足令警員懷疑被告有
    改造槍枝之犯行，自無再以自首報繳規定誘使被告交出扣案
    具殺傷力改造手槍之必要，堪信被告所辯，其於警詢及偵查
    中自白係出於員警告知適用自首報繳之不正方法所取得云云
    ，難以輕信。
(三)證人戊○○雖於原審證稱：派出所及三組的人都有提到自首
    報繳的規定及條件等語（原審卷二第80頁），然證人戊○○
    當時與被告雖同在派出所辦公室同一個空間中，但中間有門
    隔著，二者距離約3 公尺一情，為證人戊○○於原審中證述
    明確（原審卷二第80頁），則證人戊○○當時是否能清楚聽
    聞門外警員與被告間之對話，已非無疑。況且，證人戊○○
    於原審中證稱：當時三組組長有帶被告出去找槍，後來有帶
    回1 把黑色的槍，裡面有10發子彈等語，復改稱：應該是沙
    崙派出所警員帶被告至電箱中取出槍枝等語（原審卷二第81
    頁），證人戊○○另證稱：後來是伊告訴被告槍枝藏在3 樓
    樓梯間電箱內，被告才帶警員去取出槍枝等語（原審卷二第
    82頁），所述與被告於原審中供述：槍枝是伊自己放在電箱
    內，當時警察帶伊進去問證人戊○○，只是要問其有無把槍
    枝拿走等語不符（原審卷二第84頁），顯見證人戊○○於案
    發後，在派出所內之情節已記憶不清致為上開矛盾之證述，
    卻獨對於員警有對被告提出自首報繳之條件一情清楚記憶，
    顯悖於常情，堪信證人戊○○上開證述，係迴護被告之詞，
    難以採信。
(四)被告原審辯護人雖認被告所供改造槍枝方法先後不一，顯見
    自白與事實不符，不得做為證據云云，然被告於警詢、偵查
    及原審羈押庭訊問時均坦承確有改造槍枝之犯行，並無齟齬
    之處，雖其所述改造方式不同，然改造槍枝之方式，本不僅
    止單一步驟，故被告於警詢中供稱：扣案物是伊在道具商店
    買的，後來有變造組裝，伊有試射過等語，於偵查中則供稱
    ：伊把槍管開通，用電鑽鑽通等語（15609 號偵查卷45頁、
    61頁），應係分別陳述其改造槍枝數過程之部份方法，彼此
    無矛盾之處，故不得依此認定被告於警詢及偵查中自白改造
    槍枝等語，係與事實不符，而不得作為證據。
二、次按，刑事訴訟法第208 條規定：「法院或檢察官得囑託醫
    院、學校或其他相當之機關、團體為鑑定，或審查他人之鑑
    定，並準用第203條至第206條之1 規定；其須以言詞報告或
    說明時，得命實施鑑定或審查之人為之。第163條第1項、第
    166條至第167條之7、第202條之規定，於前項由實施鑑定或
    審查之人為言詞報告或說明之情形準用之」，惟司法警察等
    偵查輔助人員於案件未移送檢察官偵查前之調查犯罪階段，
    為查明槍彈有無殺傷力，資為移送檢察官偵查依據，乃先行
    將槍、彈證物送請檢察機關概括選任之專責鑑定機關實施鑑
    定，基於檢察一體原則，該鑑定機關亦應視同受承辦檢察官
    所選任或囑託而執行鑑定業務，其等出具之書面鑑定報告乃
    現行刑事訴訟法第206 條所定之鑑定人書面報告，應具有證
    據能力。內政部警政署刑事警察局係經臺灣高等法院署檢察
    長概括選任鑑定槍彈有無殺傷力之鑑定機關，依上開說明，
    並參酌內政部警政署刑事警察局係國內專責鑑定槍彈機關，
    且被告、辯護人及公訴人對於內政部警政署刑事警察局所出
    具之槍彈鑑定書之證據能力均表示不爭執，上開槍彈鑑定書
    ，應具證據能力。
貳、實體方面：
一、訊據上訴人即被告（下稱被告）甲○○，固不否認持有上開
    具殺傷力改造手槍、尚未具有殺傷力之改造手槍等情事，惟
    矢口否認有製造可發射子彈具殺傷力槍枝犯行，先後辯稱：
    其被查獲當天正好是自首報繳槍枝最後一天，板橋分局三組
    組長乙○○告知如果交出槍枝，就算是自首報繳，且以電話
    取得檢察官的同意，其才帶警員取出本案具殺傷力改造手槍
    等物，其為使案情單純，所以才胡亂交代有將槍管打通改造
    行為，實際上，所謂扣案改造工具都是其父親承修水電維修
    之工具，非被告製造槍枝或子彈之工具，其沒有製造槍枝之
    行為云云。惟查：
(一)扣案槍枝經送內政部警政署刑事警察局鑑驗後認：扣案槍枝
    1支（槍枝管制編號：0000000000號），認係購入仿BERETTA
    廠84型半自動玩具手槍換裝土造金屬槍機、槍管而成之改造
    手槍、雖送鑑槍枝扳機無法正常復位，惟仍可以外力方式輔
    助定位，可擊發適用子彈，認具殺傷力；扣案槍枝1 支認係
    仿BERETTA 廠92FS型半自動手槍製造玩具手槍，已換裝土造
    金屬槍機、槍管，槍枝經檢視，送鑑槍枝滑套無法後退至定
    位且擊錘功能損壞，認無法供上膛子彈擊發使用，依現狀認
    不具殺傷力（槍枝管制編號：0000000000號）。另支槍枝，
    認係坊FN廠1910型半自動手槍製造之玩具手槍，欠缺槍機及
    槍管，認不具殺傷力等情節，有該局93年11月23日刑鑑字第
    0930206491號槍彈鑑定書在卷可稽（15609 號偵查卷71至76
    頁）。再者，上開92FS型槍枝換裝之土造金屬槍機、槍管，
    係屬內政部86年11月24四日台 (86) 內警字第8670683 號公
    告之槍砲主要組成零件等情，有內政部97年6 月25日函文可
    憑（本院上訴卷72至73頁）。是扣案84型改造槍枝具有殺傷
    力，應甚明灼，而92FS型改造槍枝，雖非具有殺傷力，但其
    槍機、槍管係屬槍砲之主要組成零件，亦堪認定。
(二)被告於上揭時間、地點，改造扣案槍枝等事實，業據被告於
    警詢、偵查及原審訊問時坦承不諱，雖辯稱當時所述係胡亂
    陳述云云，然查，被告為警查獲後翌日（按即93年10月1 日
    ）警詢中供稱：（問：警方所查扣之改造手槍成品及半成品
    如何得來並作何用途？由何人改造？如何改造？）是伊購買
    道具槍後自行拆開改造後再自行組裝等語。（問：你於何時
    何地擊發改造槍枝？）伊於93年9月29日早上5時許，在板橋
    市○○○○○路段加油站旁，與綽號「阿來仔」之男子因細
    故下車在他車旁談判，後意見不合我拿起警察查獲有上膛之
    改造手槍，朝他所駕駛之自小客車擋風玻璃開一槍等語（93
    年度偵字第15609 號卷6、7頁），核與同日於偵查中供稱：
    扣案物是伊在道具商店買的，後來有變造組裝，伊有試射過
    ，每次都是去山區試射；製造的知識都是自己研究，沒有人
    教等語相符（上開偵查卷45頁），倘被告係為使案情單純而
    胡亂陳述，儘可陳述持有之過程即可，實無反而陳述製造可
    發射子彈具殺傷力槍枝之較重犯行，並清楚陳述其曾持扣案
    改造手槍向綽號「阿來仔」之人開槍等細節之理，是其上開
    辯詞真實性，已難輕信。
(三)被告於93年10月1 日原審羈押庭訊問時亦供稱：（問：持有
    這些槍做何用？）其他的槍枝是客戶不良的槍，拿給伊維修
    ，平常就放在車上，那把有殺傷力的槍，是伊個人的恩怨；
    （問：為何確定有一把是有殺傷力？）因為那一把是伊改造
    的，而且伊有試射過，就是朝車子擋風玻璃打的那把槍，試
    射結果整個玻璃都打破等語（93年度聲羈字第483號卷5頁）
    ，則若被告因出於誤會其犯行有自首報繳適用，故胡亂承認
    其有製造槍枝等犯行，則其於法院羈押庭訊問中應已知悉其
    已因犯行重大，經檢察官聲請羈押，自應於法院羈押庭訊問
    中陳述實情以自保，竟仍坦承確有改造槍枝等犯行，且嗣後
    於93年10月11日偵查中續供稱：（問：在篤行路查扣的物品
    是你的？）是的，伊有改造過，它原是道具槍，槍管未開通
    ，可以擊發但不會有彈頭出去，伊把槍管開通，用電鑽鑽通
    ，擊發的子彈也是伊改裝過的。（問：（提示扣案物品清冊
    與照片）有何意見？）照片第2 張子彈是從篤行路查到，有
    改造過，不是在警局改裝，照片第3 張的槍枝也是在篤行路
    查到的，有改造過，不是在警局組裝，照片第7 頁電鑽及研
    磨機是改造槍枝用的等語（上開偵查卷61頁），復於93年11
    月30日本原審延長羈押庭訊問中供承：扣案之槍枝確實是伊
    改造的，伊從頭到尾都有承認等語（93年度偵聲字第454 號
    卷42頁），堪信被告上開自白情節前後大致相符，應為真實
    而可採信。此外，並有研磨機1臺、電鑽1支、改造手槍3 支
    扣案可稽，足認被告確有製造可發射子彈具殺傷力改造手槍
    既遂、未遂之犯行，彰彰明甚，要堪認定。
(四)證人即被告之父親鄭宏安雖於原審中證稱：扣案銼刀、小電
    鑽為伊所有，係平日做工程所需要使用之工具等語（原審卷
    二第67頁），然依常情，銼刀、電鑽等物其外型多所相似，
    而扣案銼刀、電鑽外觀上亦無顯著特徵，有照片在卷可憑，
    惟證人丁○○卻能一眼看出扣案銼刀、電鑽為伊所有，顯與
    常情不符。況且，扣案電鑽1 支，為被告所有且供改造槍枝
    所用，業據被告於偵查中供陳明確（15069 號偵查卷61頁）
    ，故難認證人丁○○上開證詞為真實可採。縱認上開工具確
    為證人鄭宏安所有，然上開工具係放置於台北縣板橋市○○
    路○段91巷10號2樓住處頂樓加蓋之房間中一情，已據證人鄭
    宏安於原審中證述明確（原審卷二第67頁），則被告既與證
    人丁○○同住，當亦能自由進入該房間拿取上開工具，並以
    之改造槍枝，故難以證人丁○○上開證詞證明被告並無製造
    槍枝之犯行。綜上，足認被告確有製造可發射子彈具殺傷力
    槍枝之犯行，其前開辯稱並無製造槍枝犯行云云，並不可採
    。從而，本案事證明確，被告上開犯行，洵堪認定，自應依
    法論科。
二、按，行為後法律有變更者，適用行為時之法律。但行為後之
    法律有利於行為人者，適用最有利於行為人之法律，刑法第
    2條第1項定有明文。被告行為後，刑法業於95年7月1日修正
    生效，自應依上開規定，為新舊法之比較。經查：
  1.依修正前刑法第33條第5款規定，罰金刑為1銀元以上，而有
    關罰金銀元與新台幣之折算標準，則定有「現行法規所定貨
    幣單位折算新台幣條例」，規定以1銀元折算3元新台幣；嗣
    修正後刑法第33條第5款則將罰金刑提高為新台幣1千元以上
    ，並以百元計算之。本件被告所犯槍砲彈藥刀械管制條例第
    11條第1 項之罪，其法定刑為處五年以上有期徒刑，併科新
    台幣一千萬元以下罰金，是以上開刑法修正後關於罰金刑之
    最低數額，以修正前之規定對被告較為有利。
  2.修正前行刑法第47條規定：受有期徒刑之執行完畢，或受無
    期徒刑或有期徒刑一部之執行而赦免後，5 年以內再犯有期
    徒刑以上之罪者，為累犯，加重本刑至2分之1，修正後改列
    為同法第47條第1項，並增加5年內「故意」再犯規定，本件
    被告不論依新舊法之規定均有累犯之適用，本不生新舊法律
    比較適用之問題，惟個案如有其他應依刑法第2條第1項規定
    為新舊法之比較情形，依綜其全部罪刑之結果而為比較後，
    整體適用法律（最高法院97年第一次刑事庭決議）。又沒收
    係從刑，依主刑所適用之法律。綜上，依整體比較之結果，
    依修正後刑法第2條第1項前段規定，適用行為時法處斷。
  3.刑法有關易服勞役（包括其折算標準）之修正，乃相當於科
    刑規範事項之變更，故如行為後有關易服勞役之規定有所變
    更者，亦應依刑法第2條第1項規定，為新舊法之「從舊從輕
    」比較；且所謂比較新舊法應整體適用，不能割裂適用，乃
    係指與罪刑有關之本刑而言，並不包括易服勞役在內之易刑
    處分，故事關刑罰執行之易刑處分仍應分別適用最有利於行
    為人之法律（參見最高法院96年度臺上字第2233號判決意旨
    ）。修正後刑法第42條第3 項前段關於易服勞易之折算標準
    ，由修正前同法第42條第2項前段之「以1 元以上3元以下折
    算1日」（依修正前罰金罰鍰提高標準條例第2條（已刪除）
    規定，就其原定數額提高為100倍折算1日，則最高應以銀元
    300元折算1日，即新台幣900元折算為1日），提高為「以新
    台幣1千元、2千元或3千元折算1日」，比較修正前後之折算
    標準，以修正後之規定，較有利於被告，故應依修正後刑法
    第42條第3項規定諭知易服勞役之折算標準。
三、經查，被告行為後，槍砲彈藥刀械管制條例於94年1 月26日
    修正公佈，修正前槍砲彈藥刀械管制條例第11條第1 項規定
    ：「未經許可，製造、販賣或運輸第4條第1項第1 款所稱其
    他可發射金屬或子彈具有殺傷力之各式槍砲者，處5 年以上
    有期徒刑，併科新臺幣1 千萬元以下罰金」，修正後將上開
    規定增列至第8條第1項：「未經許可，製造、販賣或運輸鋼
    筆槍、瓦斯槍、麻醉槍、獵槍、空氣槍或第4條第1項第1 款
    所定其他可發射金屬或子彈具有殺傷力之各式槍砲者，處無
    期徒刑或5年以上有期徒刑，併科新臺幣1千萬元以下罰金」
    ，經比較新舊法規定，以修正前槍砲彈藥刀械管制條例第11
    條第1 項規定較有利於被告，自應適用之。核被告所為，係
    犯修正前槍砲彈藥刀械管制條例第11條第1 項製造其他可發
    射子彈具殺傷力槍枝罪。又被告持有土造金屬槍機、槍管之
    槍砲主要零件部分，起訴書雖漏引所犯法條，但犯罪事實欄
    已敘明被告購入玩具手槍1支及金屬槍管1支持有事實，應認
    業經檢察官起訴。被告將該92FS型玩具手槍改造，雖尚未有
    殺傷力，而被告另將84型玩具手槍改造而具有殺傷力，已如
    前述，依卷內證據可認被告改造各舉動之獨立性極為薄弱，
    依社會通念認為無法強行分開，乃將之包括視為一個製造槍
    枝行為接續進行，改造行為雖有既遂、未遂之別，僅以單純
    一罪之非法製造槍枝既遂罪論處。且84型玩具槍枝改造犯行
    ，既係改造槍枝犯行之接續行為，與起訴部分有實質上一罪
    關係，本院自應一併審理。被告製造槍枝後持有，持有槍枝
    之低度行為，為製造之高度行為所吸收，不另論罪。被告所
    犯上開之罪，與判決確定之製造子彈罪，係犯意各別，行為
    互異，應分論併罰。被告有事實欄所示之前科及執行紀錄，
    有台灣高等法院被告前案紀錄表在卷可佐，其受有期徒刑之
    執行完畢，五年以內故意再犯有期徒刑以上之罪，為累犯，
    應依修正前刑法第47條規定加重其刑。
四、再按，「刑法第62條所謂發覺，並非以有偵查犯罪之機關或
    人員確知其人犯罪無誤為必要，而於對其發生嫌疑時，即得
    謂為已發覺。又犯罪事實之一部既已被發覺，雖在檢察官或
    司法警察官訊問中，被告陳述其未發覺之部分犯罪行為，然
    並不符合刑法第62條之規定，不應認有自首之效力」（最高
    法院91年度台上字第3570號判決參照）。被告及辯護人雖認
    本案有槍砲彈藥刀械管制條例第18條之自首報繳規定之適用
    ，然查，證人即現場查獲警員丙○○於原審中證稱：伊當天
    是服巡邏勤務，在案發地點發現被告在自小客車內，車輛之
    引擎蓋有明顯彈痕，伊等盤問被告，正在調查被告前科紀錄
    時，被告就逃跑了，追了30公尺左右才抓到被告，在車內有
    查獲改造槍枝、子彈成品及改造工具；後續的過程事先通報
    勤務中心，由偵查隊來支援偵辦，由偵查隊隊長乙○○帶同
    被告去查其他槍枝，後來乙○○帶被告出去查完後，經被告
    交由派出所，由伊等製作筆錄，被告有帶同伊等至案發現場
    查獲扣案已上膛之槍枝；當時車上查獲槍枝及子彈，被告表
    示曾去向仇家開槍，仇家也有向其開槍，所以懷疑被告還有
    其他槍枝，並勸導被告，因此被告才帶伊等去查獲扣案具殺
    傷力槍枝等語（原審卷二第63、64頁），證人乙○○於原審
    中證稱：派出所同仁在被告車上車上查獲大量槍枝，懷疑被
    告的槍枝不只這些，所以告訴被告如果還有其他槍枝，就告
    知伊等去查，伊可向檢察官報告被告之犯後態度良好，請其
    斟酌等語（原審卷二第57頁），另於被告帶警員取出扣案具
    殺傷力槍枝、子彈前，業為警員扣得改造子彈成品、改造手
    槍半成品、彈匣、火藥、改造槍枝之研磨機1臺、電鑽1支等
    工具，有上開物品扣案可憑，堪信證人丙○○、乙○○上開
    所證因懷疑被告有改造槍枝之犯行，故勸導被告交出扣案改
    造手槍等語為真實可採，故縱事後扣案槍枝半成品經鑑定並
    無殺傷力，亦無礙於警員於查獲被告之際即懷疑被告有製造
    槍枝犯行，並已著手偵查事實，揆諸前開判決意旨，被告事
    後雖自行帶警員取出扣案具殺傷力改造手槍，應屬對其犯行
    之自白，難認有自首之適用，被告及辯護人上開辯詞，容有
    誤會，併此敘明。
五、另按，曾經判決確定案件，應諭知免訴判決，刑事訴訟法第
    302條第1款定有明文。辯護人辯稱：扣案具殺傷力改造手槍
    與前經最高法院95年度台上字第4822號判決確定之被告持有
    二枝具殺傷力槍枝（槍枝管制編號：0000000000號、000000
    0000號），均為同一時間，在臺北縣新莊地區，自姓名年籍
    不詳綽號「俊傑」之成年人處取得，故本案與前開已判決確
    定之案件為同一案件，依法應為免訴判決等語。經查，被告
    前於93年2 月間某日，在台北縣新莊地區，向姓名年籍不詳
    綽號「俊傑」之成年人購入具殺傷力槍枝（槍枝管制編號：
    0000000000號、0000000000號），涉犯持有可發射子彈具殺
    傷力槍枝罪，經原審以94年度訴字第91號判處有期徒刑2 年
    ，併科罰金新臺幣10萬元，並經台灣高等法院以95年度上訴
    字第1693號、最高法院以95年台上字第4822號分別駁回被告
    上訴確定。然本案係被告另行起意未經許可製造可發射子彈
    具有殺傷力之改造手槍犯行，與前開判決確定之被告未經許
    可持有可發射子彈具有殺傷力改造手槍間，犯意各別，構成
    要件亦不相同，自無連續犯之裁判上一罪關係；另被告對於
    扣案槍枝之來源於偵查中及原審訊問時均供稱：係向嘉義地
    區「華山實業股份有限公司」道具店購買等語（93年度偵字
    第15609號卷45頁、60頁、93年度聲羈字第483 號卷5頁），
    並無矛盾，嗣因公訴人將本案移送原審94年度訴字第91號案
    件併案審理後，被告乃稱：二案件之槍枝、子彈均為同時向
    「俊傑」購買等語，顯見被告為卸免其責任，方改為上開不
    時之陳述，況縱二案件支改造手槍確為同時購買，惟被告於
    購買不具殺傷力之改造手槍後，始基於製造槍枝犯意，自行
    改造該槍枝使之具殺傷力，並持有之一情，已如前述，顯見
    被告於持有前案之改造手槍犯行時，並無同時持有本案具殺
    傷力改造手槍犯行，二案間並無一行為觸犯數罪名之想像競
    合關係，綜上，本案與前開確定判決非屬同一案件，自難為
    免訴判決。
六、原審經審理結果，認被告此部分犯行明確，予以論科，固非
    無見。但查，84型玩具手槍之改造犯行，未據起訴書載明，
    原審未說明可據以審判之原因，即就此槍枝逕行判決，已有
    未合。起訴書所載92FS型玩具槍枝，經鑑定雖無殺傷力，但
    有改造未遂犯行，且其槍機及槍管係槍枝之主要組成零件，
    原審就此亦未論述，亦有判決不備之違誤。被告提起上訴，
    否認改造槍枝犯行，雖非可取，但原判決此部分既有上開可
    議，即屬無可維持，應由本院就此部分暨定執行刑均撤銷改
    判。爰審酌被告前科紀錄，其未經許可製造槍枝，危害人身
    安全、社會秩序甚鉅，其改造數量為槍枝2 支及其犯罪後僅
    坦承持有扣案改造手槍犯行，否認製造槍枝態度等一切情狀
    ，量處被告有期徒刑五年三月，併科罰金新台幣8 萬元，並
    依刑法第42條第3 項規定諭知易服勞役折算標準，以示懲儆
    。扣案具殺傷力改造手槍1 支（槍枝管制編號：0000000000
    號）及土造金屬槍機1支、槍管1支，均為違禁物，不問屬於
    犯人與否，依刑法第38條第1項第1款規定，宣告沒收，扣案
    研磨機1臺、電鑽1支，為被告所有，且供其改造槍枝所用，
    業據被告於偵查中供陳在卷（93年度偵字第15069 號卷61頁
    ），應依刑法第38條第1項第2款規定宣告沒收。至扣案槍枝
    半成品、槍套1個、開山刀4把、對講機2具、銼刀1支、望遠
    鏡1 台，均為被告所有，此據被告於偵查中供陳在卷（93年
    度偵字第15069 號卷61頁），然無證據證明係供被告犯本案
    所用或所預備之物，爰均不予宣告沒收，附此載明。
據上論斷，應依刑事訴訟法第369條第1項前段、第364條、第299
條第1項前段，修正前槍砲彈藥刀械管制條例第11條第1項，刑法
第11條前段、第2條第1項、第42條第3項，修正前刑法第38條第1
項第1款、第2款、第47條，判決如主文。
本案經檢察官周誠南到庭執行職務。
中    華    民    國    98    年    6     月    3     日
                  刑事第三庭審判長法  官  陳博志
                                  法  官  許文章
                                  法  官  蔡聰明
以上正本證明與原本無異。
如不服本判決，應於收受送達後十日內向本院提出上訴書狀，其
未敘述上訴之理由者並得於提起上訴後十日內向本院補提理由書
（均須按他造當事人之人數附繕本）。
                                  書記官  陳建邦
中    華    民    國    98    年    6     月    3     日
修正前槍砲彈藥刀械管制條例第11條第1項：
未經許可，製造、販賣或運輸鋼筆槍、瓦斯槍、麻醉槍、獵槍、
空氣槍或第4 條第1 項第1 款所定其他可發射金屬或子彈具有殺
傷力之各式槍砲者，處無期徒刑或5 年以上有期徒刑，併科新臺
幣1千萬元以下罰金。


司法院資訊處製作；財團法人民間司法改革基金會備份。
